【裁判字號】    98,訴,119
【裁判日期】    990421
【裁判案由】    交還土地
【裁判全文】
臺灣臺東地方法院民事判決               98年度訴字第119號
原      告  己○○○
訴訟代理人  吳漢成律師
被      告  丙○○
訴訟代理人  甲○○
            戊○○
            丁○○
上列當事人間請求交還土地事件，本院於民國99年4月7日言詞辯
論終結，判決如下：
    主  文
原告之訴及假執行之聲請均駁回。
訴訟費用由原告負擔。
    事實及理由
一、原告主張：坐落臺東縣臺東市○○段88地號土地（下稱系爭
    土地）為其所有；詎被告竟於系爭土地如臺東縣臺東地政事
    務所民國99年1 月22日土地複丈成果圖（見本院卷第52頁；
    下稱附圖）所示(A) 部分土地上鋪設水泥路面，進而占用該
    部分土地，爰依民法第767 條之法律規定，請求被告返還該
    部分土地等語。並聲明：(一)被告應將系爭土地如附圖所示(A
    )部分面積104.292平方公尺土地上之地上物拆除，並將該部
    分土地交還原告；(二)願供擔保請准宣告假執行。
二、被告則以：渠雖曾於系爭土地上植竹而予占用，惟渠早已移
    除；原告所提之水泥路面，乃係訴外人乙○○所鋪設，與渠
    無關等語，資為抗辯。並聲明：原告之訴駁回。
三、兩造不爭執之事實
  (一)被告現無權利占有、使用系爭土地。
  (二)系爭土地如附圖所示(A)部分面積104.292平方公尺土地上之
    地上物（水泥路面），由訴外人乙○○所鋪設並通行使用中
    。
  (三)原告於96年2 月12日出具如本院卷第44頁至第45頁所示之土
    地使用權同意書，同意訴外人乙○○使用系爭土地內面積20
    0平方公尺之部分土地。
四、本院得心證之理由
  (一)按所有人對於無權占有或侵奪其所有物者，得請求返還之；
    對於妨害其所有權者，得請求除去之；有妨害其所有權之虞
    者，得請求防止之；民法第767條第1項定有明文。
  (二)查被告現在雖無權利占有、使用系爭土地，惟系爭土地如附
    圖所示(A)部分面積104.292平方公尺土地上之地上物（水泥
    路面），係由乙○○所鋪設並通行使用中等事實，為兩造所
    不爭執，復經證人乙○○證述明確（見本院卷第42頁），堪
    以認定。
  (三)準此，被告即非占有如附圖所示(A) 部分土地或妨害原告對
    於系爭土地所有權之人；原告主張被告於如附圖所示(A) 部
    分土地上鋪設水泥路面，進而占用該部分土地，故其應得請
    求被告予以返還等語，容有誤會，尚無可採。
五、從而，原告依民法第767 條之法律規定，請求被告拆除如附
    圖所示(A)部分面積104.292平方公尺土地上之地上物，並將
    該部分土地交還原告，洵屬無據，應予駁回。其假執行之聲
    請，亦失其附麗，應予駁回。
六、本件事證已臻明確，兩造其餘攻擊防禦方法及所舉未經援用
    之證據，經本院斟酌後，認為均不足以影響本判決之結果，
    爰不一一論駁，併此敘明。
七、據上論結，原告之訴為無理由，依民事訴訟法第78條，判決
    如主文。
中    華    民    國    99    年    4     月    21    日
                  民事庭審判長法  官  李芳南
                              法  官  楊憶忠
                              法  官  陳谷鴻
如不服本判決，應於送達後20日內，向本院提出上訴狀並表明上
訴理由，如於本判決宣示後送達前提起上訴者，應於判決送達20
日內補提上訴理由書(須附繕本)。
以上正本證明與原本無異。
中    華    民    國    99    年    4     月    21    日
                              書記官  張俊良

司法院資訊處製作；財團法人民間司法改革基金會備份。
